【裁判字號】    97,訴,607
【裁判日期】    971001
【裁判案由】    違反廢棄物清理法
【裁判全文】
臺灣桃園地方法院刑事判決               97年度訴字第607號
公  訴  人  臺灣桃園地方法院檢察署檢察官
被      告  乙○○
            丁○○
上二人共同
選任辯護人  陳鄭權律師
            丁俊和律師
被      告  戊○○
                      號
上列被告因違反廢棄物清理法案件，經檢察官提起公訴（九十六
年度偵字第一二一二二號），本院判決如下：
    主  文
乙○○、丁○○、戊○○均無罪。
    理  由
一、公訴意旨略以：被告戊○○與乙○○、丁○○均明知從事廢
    棄物清除、處理業務，應先向直轄市、縣（市）主管機關或
    中央主管機關委託之機關申請核發公民營廢棄物清除處理機
    構許可文件後，始得為之；另未經主管機關許可，不得提供
    土地回填及堆置廢棄物。被告劉建勳竟於民國九十六年四月
    二十六日委託被告乙○○在桃園縣平鎮市○○○段地號一六
    六號土地（下稱系爭土地）進行整地工程時，與在現場受僱
    駕駛怪手之被告丁○○，共同提供上開土地，供姓名年籍不
    詳，未依相關環保或營建規定處理營建混合廢棄物之砂石車
    司機，將所裝載內含營造工程拆除時所產生之磚、瓦、石塊
    、塑膠水管、帆布、木條等營建廢棄物，傾倒在上開土地上
    而為終端掩埋之處理。因認被告三人涉犯廢棄物清理法第四
    十六條第三款、第四款罪嫌等語。
二、按犯罪事實應依證據認定之，無證據不得認定其犯罪事實。
    不能證明被告犯罪者，應諭知無罪之判決。刑事訴訟法第一
    百五十四條第二項、第三百零一條第一項分別定有明文。事
    實之認定，應憑證據，如未能發現相當證據，或證據不足以
    證明，自不能以推測或擬制之方法，以為裁判基礎，最高法
    院著有四十年台上字第八六號判例可資參照。又刑事訴訟法
    第一百六十一條已於九十一年二月八日修正公布，其第一項
    規定：檢察官就被告犯罪事實，應負舉證責任，並指出證明
    之方法。因此，檢察官對於起訴之犯罪事實，應負提出證據
    及說服之實質舉證責任。倘其所提出之證據，不足為被告有
    罪之積極證明，或其指出證明之方法，無從說服法院以形成
    被告有罪之心證，基於無罪推定之原則，自應為被告無罪判
    決之諭知。亦有最高法院九十二年台上字第一二八號判例要
    旨足參。所謂認定犯罪事實之證據，係指足以認定被告確有
    犯罪行為之積極證據而言，如未發現相當證據，或證據不足
    以證明，自不能以推測或擬制之方法，以為裁判基礎。且刑
    事訴訟上證明之資料，無論其為直接證據或間接證據，均須
    達於通常一般人均不致於有所懷疑，而得確信其為真實之程
    度，始得據為有罪之認定，若其關於被告是否犯罪之證明未
    能達此程度，而有合理性懷疑之存在，致使無從形成有罪之
    確信，根據「罪證有疑，利於被告」之證據法則，即不得遽
    為不利被告之認定，其以情況證據（即間接證據）斷罪時，
    尤須基於該證據在直接關係上所可證明之他項情況事實，本
    乎推理作用足以確證被告有罪，方為合法，不得徒憑主觀上
    之推想，將一般經驗上有利被告之其他合理情況逕予排除，
    此觀諸最高法院七十六年台上字第四九八六號、三十二年度
    上字六七號判例意旨亦甚明顯。
三、按傳聞法則之重要理論依據，在於傳聞證據未經當事人之反
    對詰問予以核實，乃予排斥，惟若當事人已放棄對原供述人
    之反對詰問權，於法院審判時表明同意該等傳聞證據可作為
    證據，基於證據資料愈豐富，愈有助於真實發現之理念，並
    貫徹刑事訴訟法修法加重當事人進行主義之精神，確認當事
    人對於證據能力有處分權之制度，傳聞證據經當事人同意做
    為證據，法院認為適當者，亦得為證據。另當事人於調查證
    據時，對於傳聞證據表示「沒有意見」，而未於言詞辯論終
    結前聲明異議，應視為已有將該等傳聞證據採為證據之同意
    ，此刑事訴訟法第一百五十九條之五定有明文。本案被告、
    辯護人於本院審理程序中已表示對卷內人證、書證、物證之
    證據能力均無意見，本院審理時，被告、辯護人對被告以外
    之人於審判外之陳述之證據能力並未表示意見，迄本院言詞
    辯論終結前，被告、辯護人亦未爭執本案證據之證據能力，
    依刑事訴訟法第一百五十九條之五第二項之規定，應視為被
    告、辯護人已同意本案相關之傳聞證據均可做為證據，本院
    斟酌本案卷內之證據並非非法取得，亦無證明力明顯過低之
    情形，且經本院於審判期日依法進行證據之調查、辯論，被
    告於訴訟上之程序權，已受保障，前揭各該證據，均得採為
    證據。
四、公訴人認被告戊○○、丁○○及乙○○三人涉有上揭犯行，
    無非係以被告丁○○、戊○○於偵查中之供述、被告乙○○
    於警詢及偵查中之供述、證人即麒瑞營造有限公司負責人丙○、宋屋派出所警員王慶立、呂文祥、另案廢棄物清理法被
    告甲○○於警詢及偵查中之證述、桃園縣政府環境保護局環
    境稽查工作紀錄表及桃園縣平鎮地政事務所土地複丈成果圖
    與現場照片、土地所有權狀等資料為其憑據。訊之被告戊○○、丁○○及乙○○均堅決否認有何違反廢棄物清理法之犯
    行，被告戊○○辯稱：伊是要將系爭土地上貨櫃賣給被告乙○○，案發當天被告乙○○要去吊貨櫃，始會僱用被告丁○○前往系爭土地將怪手駛離現場，伊不知當天發生何事等語
    ；被告乙○○辯稱：伊是向被告戊○○購買貨櫃，當天是要
    去吊貨櫃，並要求被告丁○○去將怪手駛離系爭土地等語；
    被告丁○○則以：伊是依被告乙○○之指示前往系爭土地，
    將怪手駛離現場，甫將怪手駛出時為警查獲等語置辯。被告
    乙○○及丁○○之辯護人辯稱：證人丙○所述可證明被告乙○○、丁○○對於系爭土地並無任何管理、使用權，故被告
    乙○○、丁○○二人確無提供土地供他人傾倒廢棄物之事實
    ；另被告戊○○及證人張震園所述可證本案事發當天被告乙○○之挖土機之所以在現場，只是因為貨櫃買賣，而被告丁○○在現場亦是因為貨櫃買賣，始前往系爭土地駛離怪手，
    加之現場警員查獲時亦無在現場查獲被告二人乙○○、丁○○正在清理廢棄物，可知被告二人乙○○、丁○○確實無違
    反廢棄物清理法等語。
五、經查：
 (一) 坐落於桃園縣平鎮市○○○段地號一六六號土地為許文才等
    多人共有，被告戊○○、乙○○及丁○○三人均非系爭土地
    之共有人，有卷附系爭土地之土地謄本可資佐證，案外人丙○就坐落於系爭土地上之桃園縣平鎮市雙連里七十八之六號
    之鐵皮屋與系爭土地共有人程祖逖訂有租賃契約，租賃期限
    由九十五年四月十九日至九十八年五月二十日止。九十六年
    四月二十六日經桃園縣政府警察局平鎮分局宋屋派出所員警
    王慶立、呂文祥接獲民眾陳情稱系爭土地有傾倒廢棄物之情
    事，會同桃園縣環保局稽查人員於同日二十時四十分許趕抵
    至系爭土地，發現系爭土地在丙○所承租之鐵皮屋旁有遭人
    傾倒廢棄物之情形，並當場查獲被告丁○○正將怪手駛離現
    場等情，有房屋租賃契約、現場照片、桃園縣政府環境保護
    局環境稽查工作紀錄表等件在卷可按，上揭廢棄物傾倒地點
    位於系爭土地上，傾倒面積達九百四十三平方公尺一節，並
    經桃園縣平鎮市地政事務所人員現場測量屬實，有桃園縣平
    鎮地政事務所九十六年八月二十八日平地測字第○九六○二
    ○○二六九號函附土地複丈成果圖可憑，此部分事實應堪認
    定。
 (二) 惟依證人即麒瑞營造有限公司負責人丙○於警詢及本院九十
    七年八月十三日審理時均證稱：伊在桃園縣平鎮市雙連里七
    十八之六號經營營造管道工程，公司名稱為麒瑞營造有限公
    司，伊是負責人，該處是我們的工廠，為一個鐵皮屋，入口
    處有做一個簡易的鐵門，九十六年四月二十六日一周前，伊
    有聽一個師父跟伊說有卡車進出我們公司，但是伊沒有親自
    看到，在伊的認知住在附近戊○○應該是系爭土地之共有人
    ，戊○○曾跟伊弟弟提他會到我們工廠後面整地，他要從我
    們公司的簡易鐵門出入，要我們不要上鎖，伊那時就沒有鎖
    門，後來伊聽師父說卡車進出情形，想說可能是戊○○要整
    地。伊工廠很多人可以進出，只要有人說要進出，我們就會
    讓他們進出。我們設置鐵門只是怕晚上有人進去拿走我們的
    東西。本案查獲前，伊回工廠的半路有看到拖車從我們工廠
    的簡易鐵門出去，指揮者為兩名年輕人，伊沒問他們兩人為
    何在該處，但是伊工廠的師父有說那兩名年輕人說他們在整
    地，伊沒有看過在庭的另二位被告乙○○、丁○○，直到警
    方查獲本案，帶伊至現場時，伊才知道伊所承租鐵皮屋後方
    ，遭人傾倒廢棄物之情形等語（見臺灣桃園地方法院檢察署
    檢察官九十六年度偵字第一二一二二號卷第二十五頁、本院
    卷第三十九頁至第四十八頁）。可見證人丙○並未親自見聞
    被告戊○○有提供系爭土地供他人傾倒廢棄物及被告三人有
    何清除、處理廢棄物之事實，依證人丙○之前揭證詞至多僅
    能證明被告戊○○於系爭土地上有整地，並要求證人丙○不
    要鎖門，且有車輛進出之情事，然於車輛進出中證人丙○並
    未見到被告戊○○有在現場，亦無法確認進出之車輛係供被
    告戊○○整地所用，更無從確定前開車輛何者係載運廢棄物
    之車輛，況且證人丙○亦證述系爭土地很多人都能進出，益
    難證明系爭土地進出之車輛與被告戊○○有關，縱使有部分
    車輛進出係為被告戊○○所僱用，然此部分所載運之物品係
    整地所用之物品抑或是本案遭人傾倒之廢棄物，亦無法確定
    。因此，是否能以此推論進出系爭土地之車輛均係被告戊○○所僱用，而與被告戊○○有關，尚非無疑。且證人丙○亦
    證稱從未見過被告乙○○及丁○○，是無從自證人丙○之證
    述認定被告三人有提供土地與他人回填、堆置廢棄物及清除
    、處理廢棄物之事實，至為明顯。
 (三) 又依證人甲○○於本院九十七年九月十日審理時具結證稱：
    伊從事廢五金買賣，有自己的貨車，九十六年五月二日伊有
    傾倒一車朋友工廠營業結束後，拆除裝潢所留下木材、塑膠
    籃、磚塊廢棄物。伊於前一天問周圍的朋友，剛好問到被告
    戊○○是否有人可以處理，被告戊○○說他有朋友可以處理
    ，被告戊○○跟伊說整車傾倒一次費用是八千元，九十六年
    五月二日下午三、四點，伊就與被告戊○○，約在被告戊○○他家那裡，伊將車子開到被告戊○○他家時，被告戊○○
    請他的朋友帶伊到系爭土地傾倒廢棄物，並將傾倒廢棄物的
    費用交給那位朋友。本件被查獲之前（即九十六年五月二日
    ），伊並無駕駛大貨車或聽聞大貨車駕駛的同業說系爭地點
    可以傾倒廢棄物，為警查獲前一、二個月，被告戊○○曾問
    過伊有無朋友需要處理廢棄物，當時是說砂石、土石類等語
    （見本院卷第九十一頁至第一○○頁）。顯見證人甲○○之
    證詞，係證述九十六年五月二日當天被查獲之情形，與本案
    係發生於九十六年四月二十六日違反廢棄物清理法之犯行無
    涉，縱使九十六年五月二日當天確係被告戊○○告知證人甲○○前往系爭地點傾倒廢棄物，並告知傾倒之費用為何，但
    至多僅能佐證被告戊○○於九十六年五月二日當天可能涉有
    違反廢棄物清理法之事實，實難以此推斷九十六年四月二十
    六日時，被告戊○○有提供土地供他人傾倒廢棄物。再依證
    人甲○○於本院審理時具結證稱：伊不認識丁○○、乙○○
    ，九十六年五月二日當天在系爭土地傾倒廢棄物時亦沒有看
    過被告乙○○、丁○○等語在卷（見本院卷第九十四頁）。
    足見證人甲○○之前揭證詞，要難逕認被告乙○○及丁○○
    涉有違反廢棄物清理法之犯行。
 (四) 再依證人即桃園縣平鎮分局宋屋派出所員警呂文祥及王慶立
    均證稱：九十六年四月二十六日是他們兩人是接獲楊梅分局
    幼獅派出所通報有民眾陳情在系爭土地有傾倒廢棄物之情形
    ，而一起前往在現場查獲，到場時被告丁○○已經用怪手整
    地完畢，當時現場沒有看到傾倒廢棄物之卡車等語（見上開
    偵卷第一五七頁）。是證人呂文祥及王慶立到系爭土地時，
    並未親自見聞被告張榮均、戊○○或丁○○有在現場清除或
    處理廢棄物之情節，另證人王慶立及呂文祥固均證稱有人報
    案稱被告乙○○、戊○○在現場傾倒廢棄物云云，但依卷附
    資料可知，九十六年四月二十六日查獲時，只有被告丁○○
    正要駕駛怪手離開現場，自難僅以被告丁○○正要駕駛怪手
    離開之事實，據以推論被告三人涉有本件犯行。
 (五) 另依證人張震園於九十七年九月十日於本院審理時具結證稱
    ：九十六年四月二十六日下午兩點多伊有載運挖土機（即怪
    手）前往系爭土地，因被告乙○○告訴伊要吊貨櫃，所以要
    伊載運挖土機到系爭土地。系爭土地路進去有一個鐵門，門
    右手邊有一個貨櫃，裡面有一堆土，因為怕挖土機擋住人家
    的出入且被告乙○○說要吊貨櫃，所以伊將挖土機放在貨櫃
    的後面，放下後就離開。當天晚上七時許，伊有接獲被告乙○○電話要伊再將挖土機載回來，伊乃於當晚十點再去該處
    載運挖土機載到楊梅幼獅工業區乙○○指定的地點。當天晚
    上去載挖土機時，貨櫃一樣放在伊原先去時看到的放置地點
    ，但是那個貨櫃有動過的痕跡，挖土機上面沒有痕跡等語（
    見本院卷第一○一頁至第一○八頁）。參酌證人張震園證述
    會記得當天載運挖土機至系爭土地，係因於載運後幾日被告
    乙○○告知遭查獲情形，且九十六年間渠僅於九十六年四月
    二十六日當天先後到過系爭土地二次，復參以證人張震園所
    述系爭土地之環境及放置貨櫃地點均與證人丙○於本院審理
    時所繪製現場圖之情形相符（見本院卷第五十一頁、第一○
    二頁），足見證人張震園確於案發當日係因被告乙○○告知
    欲吊貨櫃，始將挖土機運至現場，且系爭土地現場確有貨櫃
    置放之情節，要無疑義。上開情節並與被告戊○○、乙○○
    供稱買賣貨櫃，及被告丁○○供述應被告乙○○之要求方前
    往現場吊貨櫃之辯解相符。是被告三人前揭所辯，尚非虛妄
    。準此，檢察官起訴認被告三人於「九十六年四月二十六日
    」有提供土地供人回填、堆置廢棄物或清除、處理廢棄物之
    犯行，尚乏實據足資證明，自應為有利被告之認定。
五、綜上所述，本件並無證據足認被告三人於九十六年四月二十
    六日有提供土地與他人傾倒廢棄物或清除、處理廢棄物之情
    事，自難逕以廢棄物清理法第四十六條第一項第三款、第四
    款之罪相繩。此外，復查無其他積極證據足認被告三人有公
    訴人所指之犯行，自應諭知被告三人無罪之判決。
據上論斷，應依刑事訴訟法第三百零一條第一項，判決如主文。
本案經檢察官陳國安到庭執行職務。
中    華    民    國    97    年    10    月    1    日
                  刑事第九庭審判長 法  官  吳為平
                                   法  官  胡芷瑜
                                   法  官  林玉蕙
以上正本證明與原本無異。
如不服本判決，應於判決送達後10日內向本院提出上訴狀（應附
繕本），其未敘述上訴理由者，應於上訴期間屆滿後20日內補提
理由書狀於本院，上訴於臺灣高等法院。
                                   書記官  魏里安
中    華    民    國    97    年    10    月    1    日


司法院資訊處製作；財團法人民間司法改革基金會備份。
